ACORDAO-COMPLETO-2574628

ACÓRDÃO 262/2023 ATA 6/2023 - PLENÁRIO

VISTOS, relatados e discutidos este agravo interposto contra o despacho à peça 52, por meio do qual foi deferida a concessão de medida cautelar, posteriormente referendada pelo Plenário, mediante o Acórdão 2/2023-TCU-Plenário;
ACORDAM os ministros do Tribunal de Contas da União, reunidos em sessão do Plenário, ante as razões expostas pelo relator, em:
9.1. conhecer do agravo quanto à concessão da medida cautelar para, no mérito, negar-lhe provimento, com fundamento no art. 289 do RI/TCU;
9.2. conceder à Secretaria de Estado de Saúde do Distrito Federal e à empresa BRA Serviços Administrativos Ltda. a prorrogação de prazo por 20 (vinte) dias para o atendimento integral das oitivas de que tratam os ofícios 66.989/2022-Seproc e 66.985/2022-Seproc;
9.3. comunicar à agravante e ao interessado a respeito desta deliberação;
9.4. restituir os autos à Seproc e, posteriormente, à AudContratações para que deem prosseguimento ao presente feito e
9.5. informar aos interessados que o inteiro teor da presente deliberação estará disponível para consulta no dia seguinte à sua oficialização, no endereço www.tcu.gov.br/acordaos.

Agravo interposto contra despacho concessivo de medida cautelar, prolatado nos autos de representação acerca de supostas irregularidades na contratação de serviços de limpeza hospitalar.

Governo do Distrito Federal.

3. Interessados/Responsáveis/Recorrentes:
3.1. Interessados: BRA Serviços Administrativos Ltda. (08.328.682/0001-78); Secretaria de Estado de Saúde do Distrito Federal (00.394.700/0001-08).
3.2. Recorrente: BRA Serviços Administrativos Ltda. (08.328.682/0001-78).

13.1. Ministros presentes: Bruno Dantas (Presidente), Walton Alencar Rodrigues, Benjamin Zymler, Augusto Nardes, Aroldo Cedraz e Antonio Anastasia.
13.2. Ministro-Substituto convocado: Augusto Sherman Cavalcanti.
13.3. Ministros-Substitutos presentes: Marcos Bemquerer Costa e Weder de Oliveira (Relator).

WEDER DE OLIVEIRA

Ministro-Substituto Weder de Oliveira.

Trata-se de agravo[footnoteRef:2] contra despacho[footnoteRef:3] concessivo de medida cautelar referendada pelo Plenário do Tribunal, por meio do Acórdão 2/2023-TCU-Plenário. [2:  Peça 65.]  [3:  Peça 52.] 
Reproduzo os trechos essenciais do recurso interposto pela empresa BRA Serviços Administrativos Ltda.:
"II. DA SÍNTESE DOS FATOS
	Trata-se de representação formulada pelo Ministério Público junto ao Tribunal de Contas da União - MPTCU, em face de supostas irregularidades na contratação de serviços de limpeza hospitalar pela Secretaria de Estado de Saúde do Distrito Federal - SES-DF.
	(...) 
III. DO MÉRITO
	A decisão agravada indica como pressupostos para concessão da cautelar:
	a) o perigo da demora: que residira no fato de que os serviços são atualmente prestados em regime de indenização e que haveria a possibilidade iminente de pagamentos retroativos à Agravante; 
	b) a fumaça do bom direito: que estaria no potencial dano ao erário, decorrente da comparação dos preços praticados pela Agravante em face dos valores homologados no Pregão Eletrônico nº 121/2022.
	Ocorre que os elementos acima indicados não possuem densidade probatória mínima, a justificar a adoção da medida cautelar agravada.
	Em relação à fumaça do bom direito, como se extrai do parecer da Unidade Técnica, há uma inferência genérica e imprecisa de que os preços praticados estariam acima do mercado. Primeiro, reconhece-se que o preço dos contratos é compatível com os valores obtidos em licitação do ano de 2022. Em seguida, sustenta haver indícios de sobrepreço, em razão de uma inflação média de 18% nos últimos anos - critério cuja utilização é, no mínimo, bastante incipiente na jurisprudência desse Tribunal de Contas.
	O primeiro equívoco desse apontamento, com as devidas vênias, está na impossibilidade de comparação de contratos emergenciais - portanto, de caráter precário e de, no máximo, 180 dias - com contratos decorrentes de um Pregão Eletrônico, com prazo de 24 meses de execução.
	Em segundo lugar, não foram consideradas pela Unidade Técnica diferenças substanciais no escopo dos mencionados contratos, a exemplo da redução de área a partir do Pregão nº 121/2022, nem o fato de que os contratos emergenciais foram formalizados e executados em cenário de pandemia mundial (COVID-19) .
	Por outro lado, não consta dos autos nenhum elemento preciso para a verificação da consistência do preço praticado. Assim é que a própria Unidade Técnica solicita que 'sejam informados os valores dos contratos anteriores aos contratos 50 e 61/2020-SES/DF, o nome e CNPJ da empresa prestadora de serviço, cópia dos orçamentos estimados e das propostas de preços apresentadas para a Dispensa de Licitação 123/2019'.
	Note-se, ademais, que o valor devido à Agravante a título de indenizações pretéritas e inequívocas, decorrentes do impacto das convenções coletivas das categorias profissionais e do acréscimo qualitativo e quantitativo no contrato no período de pandemia, é bastante superior ao suposto sobrepreço levantado na instrução preliminar.
	Passa-se ao aprofundamento do exame da insubsistência dos fundamentos para a suspensão dos pagamentos determinada.
III.I. DA AUSÊNCIA DA FUMAÇA DO BOM DIREITO - AUSÊNCIA DE SOBREPREÇO NOS CONTRATOS
	Para fundamentar a existência de indícios de sobrepreço, a SELOG apontou em seu parecer que, comparando-se os preços dos contratos emergenciais nº 50 e 61/2020 com os preços homologados no recente Pregão Eletrônico nº 21/2022, haveria indícios de sobrepreço. Sustenta que 'o valor obtido em 2022 é menor que o valor dos contratos de dois anos atrás, mesmo tendo ocorrido uma inflação de 18,17% (considerando o período de março/2020 a março/2022) e pelo menos duas Convenções Coletivas no período'.
	Requer, portanto, a informação dos contratos anteriores, assim como 'cópia dos orçamentos estimados e das propostas de preço apresentadas na Dispensa de Licitação 123/2019'.
DA IMPOSSIBILIDADE DE COMPARAÇÃO DOS PREÇOS DE UMA CONTRATAÇÃO EMERGENCIAL, EM PERÍODO DE PANDEMIA, COM OS PREÇOS DECORRENTES DE UM PREGÃO ELETRÔNICO COMUM
	Em relação ao apontamento da Unidade Técnica, o primeiro aspecto que merece consideração é o da incomparabilidade dos preços de uma licitação comum com uma contratação emergencial. É inequívoco que uma licitação tende a alcançar preço mais vantajoso, em razão da elevada disputa e da própria segurança jurídica (menor risco) na contratação.
	Deve-se considerar que as contratações emergenciais em exame foram firmadas pelo prazo de 180 dias (máximo admitido em lei) . Neste curtíssimo prazo, a Agravante contratada teve de prever um valor adequado para mobilização e desmobilização de todo o pessoal e equipamentos, realização dos serviços e demais encargos. Muito diferente é a situação dos contratos decorrentes do Pregão 121/2022, em que as empresas contratadas terão o prazo de 24 meses (prorrogável por até 60 meses) , para a diluição dos custos referidos.
	Além disso, um importante fator para o caso em tela é que os contratos emergenciais foram executados no período mais grave da pandemia do Covid-19, quando ocorreu uma altíssima oscilação nos preços dos produtos e, até mesmo, falta de materiais. Devido à indisponibilidade de muitos materiais no mercado, as empresas prestadoras de serviços essenciais tiveram que se submeter às oscilações de preço, sem qualquer margem de negociação!
	É compreensível que, em sede de exame preliminar, o preço homologado no Pregão nº 121/2022 era a informação mais acessível para a SELOG concluir a elaboração da instrução do processo. Com a máxima vênia, no entanto, tal informação não poderia servir de fundamento suficiente para a expedição de uma medida cautelar de suspensão de indenizações devidas à Agravante, devidas desde o ano de 2020.
	Isso, notadamente, quando a própria diferença de preços mencionada não justificaria o apontamento do risco de sobrepreço, como se demonstrará adiante.
DA IMPOSSIBILIDADE DE COMPARAÇÃO DOS CONTRATOS EMERGENCIAIS COM AQUELES DECORRENTES DO PREGÃO Nº 121/2022, EM DECORRÊNCIA DA REDUÇÃO DE ESCOPO
	Ainda a respeito da inconsistência da metodologia adotada em exame preliminar, deve-se ressaltar importantes diferenças que impactam diretamente nos preços contratados.
	A mais significativa diferença diz respeito à diminuição das áreas onde serão realizados os serviços. O quadro comparativo apresentado no parecer da SELOG evidencia bem o impacto da diferença de áreas no preço pactuado. Veja-se:
	Lotes
	Área total (m2) 
 (CT 50 e 61/2020) 
	Área total (m2) 
 (PE 121/2022) 
	Variação percentual entre áreas

	Lote 1 - ADMC
	141.640,28
	129.853,53
	-8,32%

	Lote 2 - SRSCE
	308.538,56
	302.161,85
	-2,07%

	Lote 3 - SRSSU
	214.560,03
	101.118,52
	-52,87

	Lote 4 - SRSLE
	89.956,43
	89.398,29
	-0,62%

	Lote 5 - SRSNO
	198.047,31
	186.681,93
	-5,74%

	Lote 6 - SRSCS
	636.298,08
	630.713,57
	-0,88%

	Lote 7 - SRSSO
	218.864,38
	220.491,97
	+0,74%

	Lote 8 - SRSOE
	188.654,80
	196.523,87
	+4,17%

	Lote 9 - FEPECS
	21.213,74
	22.255,65
	+4,91%

	Lote 10 - FHB
	20.802,35
	20.802,35
	Sem variação

	Do quadro acima, extraem-se informações importantes. A partir do Pregão nº 121/2022, houve uma redução de área total (lotes 1 a 9) de sete porcento em relação ao contrato anterior. Ora, tendo em conta que se trata da contratação de um serviço, e não de mão de obra exclusiva, há uma correlação direta entre as alterações de área e os valores pactuados.
	Comparando-se o preço do Lote 03 homologado no Pregão nº 121/2022 com o preço do lote 03 praticado pela Agravante, por exemplo, verifica-se que todo o montante da diferença global de preços apontada pela SELOG está abrangido por este lote:
		Dispensa de licitação
	Pregão 121/2022
	Diferença

	Lote 3
	R$ 12.414.953,10
	R$ 6.650.592,90
	- R$ 5.764.360,20

	Valor Global
	R$ 67.430.01,14
	R$ 63.420.060,14
	- R$ 4.009.951,00

	Assim, a redução da área total contemplada no Pregão 121/2022, associada à evidência de proximidade entre os valores globais das contratações, é mais um fator determinante para afastamento do sobrepreço indicado. Isso, porque, mesmo com uma redução de 138.574,43 m², os preços se apresentaram dentro de um patamar razoável de compatibilidade. Veja-se:
		Área Total (m2) 
	Valor Global (R$) 

	Contratos 50 e 61/2020
	2.038.575,96
	67.430.011,14

	Pregão 121/2022
	1.900.001,53
	63.420.060,14

	Variação
	138.574,43
	4.009.951

	Variação (%) 
	7%
	5,9%

	Como mais um elemento para a melhor compreensão da repercussão econômica da redução das áreas, registra-se que a Agravante, como então prestadora de serviços, manteve em seu quadro funcional 2.175 (dois mil, cento e setenta e cinco) funcionários para atendimento de todas as unidades, sendo que a SES-DF, constantemente, demandava o aumento deste quantitativo. No entanto, as empresas atualmente declaradas vencedoras somam 1.859 (mil oitocentos e cinquenta e nove) funcionários nos 10 (dez) lotes. Uma redução de 14,5% no número de profissionais!
	Ademais, o novo contrato formalizado prevê salário proporcional à jornada dos empregados, o que não era uma regra adotada nos contratos emergenciais, além de ser vedado pela convenção coletiva da categoria. Verifica-se que, para atender ao preço estimado pela SES-DF e chegar ao valor homologado, as licitantes ofertaram suas propostas nas condições acima definidas, sendo que, na fase de execução, certamente, a contrapartida financeira definida no contrato não será suficiente para cobrir os custos para a realização dos serviços.
DA INEQUÍVOCA VANTAJOSIDADE NOS CONTRATOS EMERGENCIAIS FIRMADOS, EM FACE DAS PROPOSTAS OFERTADAS NA DISPENSA DE LICITAÇÃO Nº 123/2019
	Afastada a hipótese de comparação dos preços dos contratos 50 e 61/2022 com aqueles homologados no Pregão Eletrônico nº 121/2022, cabe demonstrar a adequação dos valores praticados pela Agravante em relação ao mercado.
	Para tanto, a primeira evidência que deve ser levantada é que a Agravante teve sua proposta selecionada mediante processo de cotação de propostas no mercado, tendo apresentado o melhor valor para os lotes em que foi declarada vencedora. Veja-se o mapa comparativo das propostas ofertadas na disputa:
	Lote
	BRA Serv. (R$) 
	Liderança
 (R$) 
	Dinâmica
 (R$) 
	Apecê (R$) 
	EPS Eng. (R$) 
	Ipanema (R$) 
	Buriti (R$) 

	1
	1.739.142,29
	2,478.266,82
	N/A
	1.872.874,02
	2.714.485,73
	N/A
	1.797.591,12

	2
	13.443.466,09
	17.728.490,76
	13.622.439,66
	N/A
	16.130.787,80
	N/A
	13.600.762,81

	3
	12.414.953,10
	17.018.133,00
	N/A
	13.854.774,72
	13.893.590,08
	N/A
	12.249.223,77

	4
	5.653.464,81
	7.588.016,46
	5.743.541,74
	N/A
	5.896.925,73
	N/A
	5.636.833,81

	5
	8.612.043,92
	11.195.278,26
	8.617.904,04
	N/A
	8.505.551,26
	N/A
	8.345.751,05

	6
	4.212.178,54
	5.415.548,64
	N/A
	N/A
	3.607.870,54
	4.359.336,96
	4.051.484,84

	7
	12.219.675,15
	16.332.581,64
	N/A
	N/A
	10.585.606,91
	12.957.265,98
	N/A

	8
	7.977.429,51
	10.752.784,44
	N/A
	N/A
	6.316.202,86
	8.473.137,00
	N/A

	9
	839.538,13
	1.511.570,42
	874.888,31
	N/A
	763.369,02
	N/A
	N/A

	10
	353.485,04
	526.283,58
	351.271,02
	N/A
	682.526,94
	N/A
	N/A

	MAPA RESULTADO DA DL 123/2019

	LOTE 01
	R$ 1.739.142,29
	BRA SERVIÇOS ADMINISTRATIVOS

	LOTE 02
	R$ 13.443.466,09
	BRA SERVIÇOS ADMINISTRATIVOS

	LOTE 03
	R$ 12.414.953,10
	BRA SERVIÇOS ADMINISTRATIVOS

	LOTE 04
	R$ 5.653.464,81
	BRA SERVIÇOS ADMINISTRATIVOS

	LOTE 05
	R$ 8.612.043,92
	BRA SERVIÇOS ADMINISTRATIVOS

	LOTE 06
	R$ 4.212.178,54
	BRA SERVIÇOS ADMINISTRATIVOS

	LOTE 07
	R$ 12.219.675,15
	BRA SERVIÇOS ADMINISTRATIVOS

	LOTE 08
	R$ 7.977.429,51
	BRA SERVIÇOS ADMINISTRATIVOS

	LOTE 09
	R$ 839.538,13
	BRA SERVIÇOS ADMINISTRATIVOS

	LOTE 10
	R$ 351.271,02
	DINÂMICA ADMINISTRAÇÃO SERVIÇOS E OBRAS LTDA.

	TOTAL
	R$ 67.463.162,57
	
	Como se observa, os valores ofertados ficaram abaixo, também, da estimativa apresentada pela SES-DF, na oportunidade da cotação de mercado:
	Lote
	Referência - SES (R$) 
	BRA Serviços (R$) 

	1
	1.763.311,18
	1.739.142,29

	2
	13.720.341,78
	13.443.466,09

	3
	12.594.499,33
	12.414.953,10

	4
	5.744.134,89
	5.563.464,81

	5
	8.767.788,60
	8.612.043,92

	6
	4.302.921,19
	4.212.178,54

	7
	12.842.422,45
	12.219.675,15

	8
	8.306.106,16
	7.977.429,51

	9
	929.533,15
	839.538,13

	10
	359.791,84
	353.485,04

	Verifica-se, assim, que a Agravante foi quem apresentou o melhor preço na cotação realizada pela SES-DF, a qual contou com ampla participação, inclusive, das empresas declaradas vencedoras do Pregão nº 121/2022.
DA INEQUÍVOCA VANTAJOSIDADE NOS CONTRATOS EMERGENCIAIS FIRMADOS, EM FACE DAS CONTRATAÇÕES ANTERIORES
	Outro elemento probatório que evidencia a adequação dos preços da Agravante é a inequívoca redução dos valores obtidos na Dispensa de Licitação 123/2019, quando comparada com contratações anteriores da SES-DF, também de forma emergencial.
	Conforme se verifica no quadro abaixo, a Agravante ofertou o preço mais vantajoso em quase todos os lotes, quando comparado aos contratos anteriores, do ano de 2018:
	Comparativo com contratos de 2018

	Lote
	Contratos 50 e 61/2020 (BRA) 
	Contrato 145/2018 (Ipanema) 
	Contrato 144/2018 (APECÊ) 
	Contrato 146/2018 (Dinâmica) 

	1
	1.739.142,29
	-
	2.151.031,68
	-

	2
	13.443.466,09
	-
	-
	10.330.608,72*

	3
	12.414.953,10
	-
	15.922.230,18
	-

	4
	5.563.464,81
	-
	-
	6.256.083,48

	5
	8.612.043,92
	-
	-
	8.782.067,22

	6
	4.212.178,54
	8.654.148,78
	-
	-

	7
	12.219.675,15
	14.287.517,94
	-
	-

	8
	7.977.429,51
	8.510.275,20
	-
	-

	9
	-
	-
	-
	-

	10
	-
	-
	-
	-

* A diferença de valor neste lote se deve ao aumento de área: contrato BRA - 308.538,56 m2 - contrato Dinâmica - 272.175,48 m2, bem como pela incidência da convenção coletiva da categoria para o ano de 2019.
	O quadro acima demonstra que a Agravante propiciou uma redução significativa de valor em relação aos contratos anteriores, ainda que os preços ofertados pela Agravante tenham sofrido a incidência da Convenção Coletiva das categorias profissionais para o ano de 2019. No caso, alcançou-se um desconto de R$ 8.711.609,79 (oito milhões, setecentos e onze mil, seiscentos e nove reais e setenta e nove centavos) somente em relação aos lotes 01 a 08. Uma redução de 13% sobre o valor anterior das contratações.
	Essa informação refuta a tese de sobrepreço sustentada nos autos. No caso em exame, em que houve um acréscimo de área, os valores também se mostraram mais vantajosos do que os dos contratos anteriores.
	Desse modo, não há que se falar em qualquer indício de sobrepreço no contrato, afastando-se o requisito a fumaça do bom direito.
III.II. DA AUSÊNCIA DO PERIGO DA DEMORA
	No que diz respeito ao perigo da demora, a decisão recorrida sustenta que: 'A unidade instrutiva informou estar configurado o pressuposto do perigo da demora em razão de os serviços estarem sendo executados sem cobertura contratual e da realização iminente de vários pagamentos retroativos à empresa BRA Serviços Administrativos Ltda.'.
	Conforme consta do relatório da SELOG, haveria indícios de irregularidades na prestação de serviços que poderiam impactar no quantum devido à Agravante, razão por que os pagamentos referentes à Convenção Coletiva e demais indenizações deveriam ser suspensos até exame de mérito pelo Tribunal. 
	Com as devidas vênias, o perigo abstrato baseado em indícios de irregularidades na prestação dos serviços se resume a uma narrativa de fatos e colação de denúncias recebidas juntadas pelo Representante, que, como ele próprio reconhece, já foram objeto de apreciação prévia pelo TCDF. Ou seja, é inequívoca a insuficiência de tais documentos para justificar uma medida cautelar por parte desse Tribunal.
	Nota-se, também, que não há sequer uma descrição minimamente detalhada de quais seriam as irregularidades na prestação de serviços, qual seria a sua repercussão financeira nos contratos e, principalmente, se já estariam ou não devidamente tratadas pela SES/DF no bojo de sua atuação fiscalizatória.
	Essa imprecisão nas informações é registrada pela própria Unidade Técnica. Veja-se o que consta do parecer emitido (Peça 50) :
No que se refere às glosas não restam claros os valores e as irregularidades que ensejaram sua aplicação, contudo há diversos indícios de falhas graves na prestação de serviço e é importante verificar se o gestor aplicou as penalidades devidas de forma a manter a qualidade do serviço prestado para a Administração Pública.
	Ora, considerando-se a ausência de informações imprescindíveis a qualquer juízo de valor, a decisão recorrida se converte em uma medida de precaução exacerbada, indo muito além dos limites do poder cautelar conferido a qualquer Tribunal.
	Pergunta-se: Quais as ocorrências fáticas reais justificariam penalidades à Agravante? Tais penalidades repercutiriam financeiramente no contrato? Qual a repercussão, ao menos média, dessas irregularidades nos pagamentos devidos? Simplesmente, não houve a demonstração do periculum in mora.
	Ademais, a Decisão 4737/2022 do TCDF não determina que a SES/DF realize os pagamentos sem qualquer verificação. Ao contrário, o comando da decisão é para que se apure o valor devido à Agravante, inclusive, considerando-se a necessidade de eventuais glosas pela má prestação dos serviços. Veja-se:
O Tribunal, por unanimidade, de acordo com o voto do Relator, com o qual concorda o Revisor, Conselheiro ANDRÉ CLEMENTE, decidiu: I - tomar conhecimento: a) do Ofício nº 1.692/2022-SES/GAB (peça 45) ; b) da Informação nº 042/2022 - MPjTCDF e documentação anexa (peça 71 e anexos; peças 46 a 70) ; c) da manifestação da empresa BRA Serviços Administrativos LTDA. (peça 72 e documentos associados) ; II - no mérito, considerar: a) parcialmente procedente a representação da empresa privada BRA SERVIÇOS ADMINISTRATIVOS LTDA. (CNPJ nº 08.328.682/0001-78) , em relação à necessidade de apuração pela SES/DF, nos termos e limites dos normativos que disciplinam a matéria e com adequada fundamentação nos respectivos processos de pagamento: i) dos valores devidos à empresa, a título de indenização, relativos à prestação de serviços sem cobertura contratual após o término da vigência dos Contratos nº s 050/2020 e 061/2020 - SES/DF; ii) do eventual cabimento de pagamentos retroativos relacionados aos períodos de vigência dos ajustes, em decorrência da Convenção Coletiva de Trabalho de 2020; b) procedente a representação dos Deputados Distritais Leandro Grass e Arlete Sampaio, sem a prolação de determinações adicionais à SES/DF; III - determinar à SES/DF que, no prazo de 30 (trinta) dias, comunique a esta Corte as providências efetivamente adotadas quanto à apuração dos valores devidos à empresa BRA SERVIÇOS ADMINISTRATIVOS LTDA. (CNPJ nº 08.328.682/0001-78) , a título de indenização, relativos à prestação de serviços sem cobertura contratual após o término da vigência dos Contratos nº s 050/2020 e 061/2020 - SES/DF, e quanto ao eventual cabimento de pagamentos retroativos relacionados aos períodos de vigência dos ajustes, em decorrência da Convenção Coletiva de Trabalho de 2020; IV - autorizar: a) o encaminhamento de cópia da Informação nº 87/2022 - DIASP1, do relatório/voto do Relator e desta decisão à Secretaria de Estado de Saúde do Distrito Federal - SES/DF; b) a ciência desta decisão à empresa BRA SERVIÇOS ADMINISTRATIVOS LTDA. (CNPJ nº 08.328.682/0001-78) e aos Deputados Distritais Leandro Grass e Arlete Sampaio; c) o retorno dos autos à SEASP, para as devidas providências.
	Assim, a proposta de cautelar se insurge contra um risco abstrato, futuro e incerto, dado que nem mesmo se tem hoje qual o valor devido à Agravante.
	Outrossim, como reconhece o próprio Representante, em sua narrativa inicial, já foram efetuadas glosas substanciais pela SES-DF neste contrato - fato que também consta expressamente da referida Decisão 4737/2022-TCDF, conforme o voto do Conselheiro relator:
26. Quanto às glosas aplicadas, a jurisdicionada demonstrou que todos os índices de reajuste haviam sido pactuados entre as partes e, ainda, que as restrições de pagamento foram precedidas do contraditório e da ampla defesa. 
27. Assim, verifico que é pertinente o posicionamento da jurisdicionada de que é descabida a anulação da glosa sem que haja novo procedimento para apurar sua adequação. 
28. Destaca-se, também, que a Instrução pontua que 'não foram apresentadas pela Representante evidências quanto às irregularidades das glosas realizadas pela SES/DF, que razoavelmente ponderou sobre a não aplicabilidade de prazo mínimo de 30 (trinta) dias sem a incidência de glosas no caso em comento, relativo à continuidade da prestação de serviços sem cobertura contratual, após o término dos referidos ajustes, sendo notório que o pagamento nessa hipótese somente poderá ser realizado a título indenizatório'
	Desse modo, não há como sustentar que haja algum risco de dano irreversível ao erário, tendo em vista que: 
	a) não foi demonstrado qualquer dado concreto sobre as denúncias de irregularidades na prestação dos serviços; 
	b) não há uma determinação do TCDF para que sejam efetuados os pagamentos à Agravante, sem uma análise criteriosa do valor devido; 
	c) não constam dos autos quaisquer indícios de que haja sobrepreço nos contratos firmados com a Agravante.
DA COMPROVAÇÃO DE QUE AS SUPOSTAS IRREGULARIDADES IMPUTADAS À AGRAVANTE DECORREM DE OMISSÃO DA SES-DF NA REALIZAÇÃO TEMPESTIVA DOS PAGAMENTOS
	Ainda sobre a ausência do perigo da demora, cabe destacar que os eventos pontuais de interrupção nos serviços e a falta de determinados insumos são imputáveis à SES-DF, devido à falta de pagamentos tempestivos pela prestação dos serviços.
	Como demonstram as próprias notícias de jornal trazidas na inicial da Representação, a paralisação de funcionários se deu pela falta de pagamentos pela SES-DF, que, inclusive, instaurou uma sindicância para apurar o injustificado atraso. Veja-se:
	(...) 
	Em reforço, o aumento da utilização/consumo de diversos insumos modificou, de maneira já amplamente conhecida, a lógica nacional de mercado nos últimos anos. Com o advento da pandemia, os preços dos insumos se apresentaram bem acima do estimado originalmente (proposta de preços datada do ano de 2019) , além do aumento na sua utilização, em razão da necessidade de maior frequência de higienização diária visando a segurança na mitigação de contaminação pelo vírus.
	Isso, sem considerar a falta de materiais básicos de limpeza hospitalar - fato notório e amplamente divulgado. A própria área técnica do TCDF, em instrução que deu embasamento à Decisão nº 4.737/2022, consignou que a falta de materiais foi um evento superveniente e impactante que deveria ser considerado na análise de eventual penalização por descumprimento contratual:
44. Quanto à insuficiência de insumos apontada pelo Representante da CLDF durante a prestação dos serviços sem cobertura contratual, conveniente reiterar que a empresa PROPAPEIS INDÚSTRIA E COMÉRCIO LTDA, fornecedora de produtos à BRA62, registrou a falta de matéria-prima no mercado nacional e a majoração dos custos como óbice ao fornecimento de insumos. 45. Em busca de informações adicionais, em pesquisa efetuada na Internet, verificou-se a existência de diversas reportagens que assinalam o problema, em consonância com o teor da Representação do deputado Distrital Leandro Grass e Arlete Sampaio:
 (...) 
46. Em que pese a possibilidade de a aventada limitação não se aplicar à universalidade de insumos necessária à prestação dos serviços, tem-se que insuficiências no fornecimento de produtos tais como papel higiênico, assim como atrasos no pagamento de pessoal podem ter decorrido do aumento dos valores dos insumos e alterações promovidas por Convenções Coletivas de Trabalho não seguidos de necessária complementação dos valores adimplidos pela SES/DF de cunho indenizatório.
47. Uma vez que se trata de competência da SES/DF promover eventuais ajustes relacionados a pagamentos previamente submetidos à avaliação dos setores competentes, entende-se que essa questão deve ser apurada e analisada por parte da Secretaria no mencionado Processo de Reconhecimento de Dívida.
	É evidente, portanto, que o cenário construído inicialmente na Representação não é uma realidade. Embora tenham ocorridos problemas pontuais na prestação de serviços, o que é até mesmo inevitável, diante da complexidade, do vulto e, principalmente, do fato superveniente de uma pandemia mundial e da falta de pagamentos pela SES-DF, a Agravante manteve a prestação dos serviços de forma eficaz.
III.III. DO PERIGO DA DEMORA REVERSO
	Afastado o perigo da demora sustentado na inicial, há que se reconhecer o perigo da demora reverso. Os valores devidos à Agravante, em apuração pela SES-DF, são decorrentes do impacto das convenções coletivas das categorias profissionais e do acréscimo superveniente de escopo nos contratos, desde o ano de 2020. Por todo esse período, até 15.01.2023, a Agravante suportou o aumento dos custos de prestação de serviços, sem qualquer contraprestação pela SES-DF. 
	Note-se que, somente em relação ao impacto das convenções coletivas no contrato e nos serviços prestados sob a forma indenizatória, são devidos à Agravante R$ 18.192.880,96 (dezoito milhões, cento e noventa e dois mi, oitocentos e oitenta reais e noventa e seis centavos) , conforme memória de cálculo a seguir:
	¿ Período de vigência dos contratos nº 50 e 61/2022:
	2020 - REPACTUAÇÃO PERÍODO CONTRATUAL (31/3 a 06/09) 

	LOTE
	Valor Contratual (CCT 2019) 
	Valor Repactuado (CCT 2020) 
	Diferença (valor devido) 

	1
	R$ 1.739.142,29
	R$ 1.802.478,86
	R$ 63.336,57

	2
	R$ 13.443.466,09
	R$ 13.942.461,46
	R$ 498.995,37

	3
	R$ 12.381.839,91
	R$ 12.839.750,86
	R$ 457.910,95

	4
	R$ 5.563.464,82
	R$ 5.863.397,23
	R$ 209.932,41

	5
	R$ 8.612.043,92
	R$ 8.932.699,09
	R$ 320.655,17

	6
	R$ 4.212.178,54
	R$ 4.368.244,70
	R$ 156.066,16

	7
	R$ 12.219.675,15
	R$ 12.673.947,91
	R$ 454.272,76

	8
	R$ 7.977.429,51
	R$ 8.273.868,66
	R$ 296.439,15

	9
	R$ 839.538,13
	R$ 870.649,16
	R$ 31.111,03

	10
	R$ 351.232,76
	R$ 353.259,94
	R$ 2.027,18

	Total
	R$ 67.430.011,12
	R$ 69.920.757,87
	R$ 2.490.746,75

¿ Período indenizatório:
	PERÍODO PÓS CONTRATUAL - INDENIZAÇÃO DE VALORES CCTs (proporcional 2020, 2021 e proporcional 2022) 

	PROPORCIONAL 2020 (07/09 a 31/12/2020) 
	R$ 1.577.472,95

	INTEGRAL 2021 (01/01 a 31/12/2021) 
	R$ 5.504.014,54

	PROPORCIONAL 2021 (01/01 a 31/12/2021) 
	R$ 8.620.646,72

	Total
	R$ 15.702.134,21

Além disso, em decorrência da pandemia do COVID-19, foram impostos à Agravante a absorção de aumento de quantitativo dos serviços (áreas, insumos e profissionais) , também sem nenhuma contraprestação pela SES-DF. Tais intervenções no escopo contratual representam um acréscimo de R$ 3.655.518,48 (três milhões, seiscentos e cinquenta e cinco mil, quinhentos de dezoito reais e quarenta e oito centavos) :
	2020 - Reequilíbrio Período Contratual (31/3 a 06/09) 

	LOTE
	VALOR PACTUADO (CCT 2020) 
	VALOR REEQUILIBRADO
	DIFERENÇA (VALOR DEVIDO) 

	1
	R$ 1.802.478,86
	R$ 1.896.679,26
	R$ 94.200,40

	2
	R$ 13.942.461,46
	R$ 14.671.344,92
	R$ 728.883,46

	3
	R$ 12.839.750,86
	R$ 13.510.722,99
	R$ 670.972,13

	4
	R$ 5.863.397,23
	R$ 6.169.932,60
	R$ 306.535,38

	5
	R$ 8.932.699,09
	R$ 9.399.820,40
	R$ 467.121,31

	6
	R$ 4.368.244,70
	R$ 4.596.734,10
	R$ 228.489,40

	7
	R$ 12.673.947,91
	R$ 13.336.595,51
	R$ 662.647,60

	8
	R$ 8.273.868,66
	R$ 8.706.418,45
	R$ 432.549,79

	9
	R$ 870.649,16
	R$ 916.285,68
	R$ 45.636,52

	10
	R$ 353.259,94
	R$ 371.742,43
	R$ 18.482,49

	Total
	R$ 69.920.757,87
	R$ 73.576.276,34
	R$ 3.665.518,48

	Tem-se, ao todo, o valor de R$ 21.848.399,44 (vinte e um milhões, oitocentos e quarenta e oito mil, trezentos e noventa e nove reais e quarenta e quatro centavos) devido à Agravante, correspondente a dois anos de prestação de serviços sem qualquer repactuação ou reajuste.
	Neste momento, a retenção deste valor, mediante a decisão cautelar recorrida, afeta gravemente o patrimônio da Agravante. Não se mostra razoável impor à Agravante que aguarde a decisão definitiva de mérito por esse Tribunal, arcando, inclusive, com custos da recente desmobilização dos funcionários nos hospitais, quando nem mesmo se consegue indicar o valor do suposto dano a ser ressarcido.
		IV. DA RECONSIDERAÇÃO IMINENTE DA CAUTELAR
	O §1º do art. 289 do Regimento Interno desse Tribunal prevê a possibilidade de reconsideração pelo relator, antes da apreciação de mérito pelo colegiado competente. No caso em tela, com as devidas vênias, entende-se possível e necessária a reconsideração, tendo em vista que foram afastados os requisitos da concessão da medida cautelar ora recorrida.
	Ademais, a suspensão da utilização de recursos federais para os pagamentos devidos à Agravante é medida deveras prejudicial, tendo em vista que se trata de indenizações devidas desde o ano de 2020, pela SES-DF. Durante todo esse período, a Agravante suportou a equação negativa do contrato, a fim de que não se interrompessem serviços essenciais para a Administração.
	Como acima demonstrado, o prejuízo para a Agravante já soma o valor de R$ 21.848.399,44, impactando gravemente em sua subsistência. 
	Por outro lado, como também consta dos autos, a análise da SES-DF sobre o valor devido à Agravante certamente levará em consideração eventuais glosas por intercorrências na prestação de serviços, sendo que esta também foi a orientação do TCDF, por meio da Decisão nº 4737/2022.
V. REQUERIMENTOS
	Por todo o exposto, requer-se:
	a) o conhecimento do recurso, porquanto preenche os requisitos de admissibilidade;
	b) o acolhimento das razões recursais, para, afastando-se a presença da fumaça do bom direito e do perigo da demora, reconsiderar a decisão cautelar recorrida; 
	c) na hipótese de o em. relator não entender pela reconsideração da decisão, que sejam os autos submetidos à apreciação do colegiado competente, na forma do art. 289, §1º, do RITCU, a fim de que seja afastada a cautelar recorrida, pela ausência dos requisitos da fumaça do bom direito e do perigo da demora.
	Termos em que pede deferimento."
É o relatório.

Álvaro Luiz Miranda Costa Júnior (OAB/DF 29.760), representando BRA Serviços Administrativos Ltda.

Não atuou.

AGRAVO CONTRA DESPACHO CONCESSIVO DE MEDIDA CAUTELAR REFERENDADA PELO PLENÁRIO, POR MEIO DO ACÓRDÃO 2/2023-TCU-PLENÁRIO. CONHECIMENTO. NÃO PROVIMENTO. COMUNICAÇÃO.

REPRESENTAÇÃO (REPR)

Unidade de Auditoria Especializada em Contratações (AudContratações).

Trata-se de agravo[footnoteRef:2] contra despacho[footnoteRef:3] concessivo de medida cautelar referendada pelo Plenário do Tribunal, por meio do Acórdão 2/2023-TCU-Plenário. [2:  Peça 65.]  [3:  Peça 52.] 
Reproduzo trechos essenciais do voto condutor do acórdão:
"Trata-se de representação formulada pelo MP/TCU, representado pelo procurador Júlio Marcelo de Oliveira, sobre supostas irregularidades praticadas pela Secretaria de Estado de Saúde do Distrito Federal (SES/DF) no âmbito da contratação emergencial de empresa especializada para prestação de serviços de limpeza, higienização, conservação, asseia e desinfecção hospitalar nas suas unidades de saúde.
O valor total executado desses contratos até 12/12/2022 era de R$ 306 milhões, incluindo valores sem cobertura contratual, pagos ao longo de 2020, 2021 e 2022.
Em dezembro de 2022, a SES/DF homologou o pregão eletrônico 121/2022 e, na sequência, foram assinados diversos contratos com as empresas Liderança Limpeza e Conservação Ltda., Global Serviços e Comércio Ltda. e Ipanema Empresa de Serviços Gerais e Transportes Ltda. para a prestação de serviços de limpeza, higienização, conservação, asseia e desinfecção hospitalar.
Entre os anos de 2021 e 2022, o Ministério Público de Contas do Distrito Federal (MPC) recebeu várias denúncias de falhas na prestação dos serviços de limpeza em diversos hospitais da rede de saúde pública do Distrito Federal, o que motivou o MPC a propor glosas nos pagamentos à empresa BRA Serviços Administrativos Ltda.
Considerando as propostas de glosa encaminhadas pelo MPC, o representante requereu a suspensão inaudita altera parte dos pagamentos à empresa BRA Serviços Administrativos Ltda., com o uso de recursos públicos federais; que a representação seja julgada procedente; e que a SES/DF se abstenha de utilizar recursos federais para pagamentos a essa empresa, caso seja comprovada a execução a menor e/ou deficiente dos serviços prestados no âmbito dos contratos 50/2020 e 61/2020.
Mediante despacho de 29/12/2022, conheci da peça apresentada pelo MP/TCU como representação, nos termos dos arts. 237, VII, do RI/TCU e no art. 103, § 1º, da Resolução TCU 259/2014.
Conforme explanado pela unidade instrutiva nos autos, há evidências de realização de pagamentos, com recursos federais, a maior e sem cobertura contratual e da realização iminente de vários pagamentos retroativos à empresa BRA Serviços Administrativos Ltda.
Constatei, no caso, a necessidade de adoção urgente de medida que impeça ação que dê causa a grave lesão ao erário, o que poderia tornar ineficaz a decisão de mérito. Desse modo, acolhi a proposta Unidade de Auditoria Especializada em Contratações (AudContratações) e determinei à SES/DF que, até a deliberação definitiva desta Corte, suspenda os pagamentos com recursos federais à empresa BRA Serviços Administrativos Ltda."
II
A empresa BRA Serviços Administrativos Ltda., interpôs agravo contra o despacho, com base no art. 289 do RI/TCU.
A recorrente, em essência, argumenta que a fumaça do bom direito, amparada em indício de que os preços praticados por ela seriam superiores aos valores homologados no pregão eletrônico 121/2022, não deve subsistir porque as duas contratações são incomparáveis, tendo em vista que os serviços por ela prestados foram abrigados por contratos emergenciais, de caráter precário e de duração máxima de 180 (cento e oitenta) dias, ao passo que a contratação oriunda do pregão eletrônico tem prazo de vigência de 24 (vinte e quatro) meses.
Adicionalmente, a AudContratações não teria considerado a redução de área de cobertura dos serviços constantes do pregão eletrônico 121/2022 nem que os serviços emergenciais por ela prestados ocorreram sob o cenário da pandemia mundial.
Alega que a unidade instrutiva não apontou com precisão a inconsistência nos preços praticados, o que seria justificativa para a sua solicitação de informações à SES/DF sobre os valores dos contratos 50 e 61/2020-SES/DF e cópias dos orçamentos e propostas de preços apresentadas para a dispensa de licitação 123/2019, e que os valores de indenizações pretéritas e, segundo ela, inequívocas, por decorrerem do impacto das convenções coletivas das categorias profissionais e acréscimo qualitativo e quantitativo no contrato no período da pandemia, são bastantes superiores ao suposto sobrepreço levantado na inicial.
Para justificar seu entendimento de que as duas contratações são incomparáveis por serem distintas, a recorrente argumenta que as contratações emergenciais, sob as quais atuou, foram firmadas pelo prazo de 180 (cento e oitenta) dias, o que a onerou pela necessidade de previsão de valores para mobilização e desmobilização de pessoal e equipamentos nesse período, enquanto, nos contratos de 24 meses, os custos fixos são diluídos. Ademais, continua, a execução dos serviços durante a pandemia foi onerada pelos acréscimos dos preços dos insumos e materiais empregados.
A fim de demonstrar que não houve sobrepreços na execução dos contratos 50 e 61/2020, a agravante elaborou uma série de tabelas que apresentam, em essência, a informação de que a área de cobertura dos serviços, prevista no pregão eletrônico 121/2022, era 7% menor do que aquela prevista nos contratos executados, o que justificaria o valor global da licitação ser 6% inferior ao por ela praticado.
Apresenta extensas comparações entre os valores por ela propostos e os lances dos demais participantes das licitações em que se sagrou vencedora - contratos 50 e 61/2020 -, além dos preços de outros contratos similares celebrados pela SES/DF, para demonstrar a inequívoca vantajosidade da sua contratação.   
Em relação ao perigo da demora, argumenta que "o perigo abstrato baseado em indícios de irregularidades na prestação dos serviços se resume a uma narrativa de fatos e colação de denúncias recebidas juntadas pelo Representante, que, como ele próprio reconhece, já foram objeto de apreciação prévia pelo TCDF. Ou seja, é inequívoca a insuficiência de tais documentos para justificar uma medida cautelar por parte desse Tribunal", o que teria convertido a decisão em medida de precaução exacerbada.
Nessa linha de raciocínio, cita a decisão 4737/2022, em que o TCDF determina à SES/DF "que, no prazo de 30 (trinta) dias, comunique a esta Corte as providências efetivamente adotadas quanto à apuração dos valores devidos à empresa BRA SERVIÇOS ADMINISTRATIVOS LTDA. (CNPJ nº 08.328.682/0001-78) , a título de indenização, relativos à prestação de serviços sem cobertura contratual após o término da vigência dos Contratos nº s 050/2020 e 061/2020 - SES/DF, e quanto ao eventual cabimento de pagamentos retroativos relacionados aos períodos de vigência dos ajustes, em decorrência da Convenção Coletiva de Trabalho de 2020". 
Assim, a recorrente alega que a medida cautelar teria sido fundada "em risco abstrato, futuro e incerto, dado que nem mesmo se tem hoje qual o valor devido à Agravante" e apresenta informações com o intuito de comprovar que as supostas irregularidades a ela apontadas, na verdade, derivam de omissão da SES/DF na realização tempestiva dos pagamentos devidos.
Por fim, quanto ao perigo da demora reverso, a agravante alega a existência de montante da ordem de R$ 21 milhões a ela devido pela SES/DF e que a retenção desses valores, mediante a cautelar exarada pelo Tribunal, afeta gravemente o seu patrimônio. 
Com base em toda a argumentação apresentada, a recorrente requer o afastamento da fumaça do bom direito e do perigo da demora e a reconsideração da medida cautelar concedida.
III
Conheço do agravo interposto pela BRA Serviços Administrativos Ltda. por estarem atendidos os requisitos de admissibilidade constantes no art. 289 do RI/TCU.
A agravante pretendeu afastar a presença da fumaça do bom direito ao apresentar informação de que o conjunto das áreas previstas no pregão seria 7% menor do que o das abrangidas nos contratos por ela executados em 2020 e 2021. Isso, segundo ela, explicaria os valores globais superiores em 6% das contratações mais antigas.
Por relevante que seja a informação apresentada, ela não é capaz de infirmar o raciocínio subjacente à análise empreendida pela unidade instrutiva de indícios de sobrepreço a partir de inferência de que a contratação celebrada recentemente, por embutir preços influenciados pela inflação acumulada no período a partir de 2020 - variando de 14% a 25% a.a., a depender do índice empregado na mediação -, deveria apresentar valor global maior do que os praticados pela agravante. 
A redução de escopo em percentual menor do que os índices inflacionários não invalida a premissa formulada pela AudContratações.
A alegação de que os contratos emergenciais teriam caráter temporário de 180 (cento e oitenta) dias e, assim, não permitiriam que a empresa diluísse seus custos fixos em prazo curto de tempo, ao contrário do prazo de contratação de 24 (vinte e quatro) meses previsto no pregão eletrônico SES/DF 121/2022, seria razoável e indicativo da necessidade de maior investigação desse fator pela unidade instrutiva se os chamados contratos emergenciais não tivessem, na prática, sido executados ao longo de dois anos, tempo suficiente para que os custos fixos da agravante também fossem diluídos.
A oneração específica da prestação de serviço no período da pandemia, conforme alegado pela agravante, deverá ser escrutinizada pela AudContratações a partir das informações coletadas junto à SES/DF e, caso demonstrado que a eventual oneração pontual não tenha se tornado custo inercial, poderá servir de base para o afastamento do indício de sobrepreço. Caso as eventuais onerações tenham sido incorporadas aos preços futuros, servirão de reforço ao indício de sobrepreço por comparação.
A apresentação de série de comparações entre os valores ofertados pela agravante e pelos seus concorrentes nas licitações em que se sagrou vencedora, bem como de outros contratos supostamente similares, também não serve de base para afastar o pressuposto da fumaça do bom direito porque, a princípio, a proposta vencedora, por si só, não pode ser considerada a mais vantajosa para a administração. A atuação do Tribunal, ao longo de décadas, na fiscalização de obras, entre outras, tem comprovado que essa premissa não é inconteste.
Nesses termos, os argumentos da agravante não são suficientes para afastar o pressuposto da fumaça do bom direito.
Quanto ao perigo na demora, a alegação da agravante é de que a existência desse pressuposto teria sido baseada em narrativas de fatos - perigo abstrato - tendo em vista que o Tribunal de Contas do Distrito Federal (TCDF) já teria apreciado a matéria, por meio da decisão 4737/2022, e determinado que a SES/DF apurasse os valores devidos a ela a título de indenização referente à prestação de serviços sem cobertura contratual após o término dos contratos SES/DF 50/2020 e 61/2020.
Por meio do voto condutor do Acórdão 1786/2022-TCU-Plenário, alinhei minha manifestação à linha jurisprudencial do Tribunal no sentido de afirmar sua competência concorrente com a de outros tribunais de contas para fiscalizar os usos dos recursos dos fundos municipais de saúde, "pois, uma vez neles aportadas as contribuições dos fundos da União, seriam inextricáveis as origens dos recursos aplicados por estados e municípios no âmbito do Sistema Único de Saúde (SUS) "[footnoteRef:4]. [4:  Acórdão 1306/2007-TCU-Plenário, de relatoria do ministro Guilherme Palmeira.] 
Argumentei, naquele feito, a necessidade de trabalhar coordenadamente e em conjunto com as cortes de contas subnacionais com a finalidade de maximizar a eficácia do sistema de tribunais de contas brasileiros ante os incontáveis desafios enfrentados pelos órgãos de controle externo.
No caso concreto, consulta ao sítio do Governo do Distrito Federal na internet[footnoteRef:5] permite a conclusão de que recursos federais foram e são utilizados para os pagamentos dos serviços prestados pela empresa BRA Serviços Administrativos à SES/DF. [5:  https://info.saude.df.gov.br/execucaoorcamentariasalasit/] 
Cabe, então, avaliar, nos termos do voto condutor do Acórdão 1786/2022-TCU-Plenário, se a atuação do TCDF, mediante a apreciação definitiva exarada, por meio da decisão 4787/2022, é a mais oportuna e eficiente neste caso concreto.
Observa-se, com base exclusiva nos trechos do voto condutor da decisão do TCDF, conforme transcritos no agravo, que é possível inferir que a decisão determinou que a SES/DF apurasse os pagamentos a serem realizados à agravante por serviços prestados sem cobertura contratual, mas não há menção a qualquer apreciação de mérito ou apuração de eventuais sobrepreços por parte daquela Corte de Contas. Esse encargo foi atribuído à SES/DF, órgão responsável pelas mesmas glosas a que a decisão se refere.
Assim, tem-se que o TCDF não adentrou a análise de mérito de eventual sobrepreço e que, nos termos exclusivos do voto condutor da decisão, foi relatada a possibilidade de ocorrência da irregularidade de prestação de serviços sem cobertura contratual.
A partir dessas constatações, não é possível concordar com a afirmação da agravante de que a cautelar atacada seja medida de precaução exacerbada nem configurar, de plano, a ação de controle empreendida pelo TCDF como suficiente para apurar os indícios de irregularidade relatados na representação inicial.
Conforme informado nos autos, mais de R$ 300 milhões foram pagos pelos serviços prestados pela empresa BRA Serviços Administrativos Ltda. e adicionais R$ 21 milhões, nos termos do agravo, estão prestes a ser pagos, o que, somados aos dois indícios de irregularidade acima destacados, mais do que caracterizam o perigo na demora.
Por fim, a agravante alega o perigo da demora reverso em razão de prejuízos ao seu patrimônio que seriam causados pelo adiamento do recebimento da quantia de R$ 21 milhões, conforme detalhada no agravo.
O perigo da demora reverso alegado pela agravante não se refere a eventual prejuízo à administração pública, razão pela qual o argumento não pode conduzir à revisão da medida cautelar. 
Portanto, considerando que os indícios de perigo na demora e da fumaça do bom direito subsistem, os agravos devem ser rejeitados.
Por fim, a SES/DF e a BRA Serviços Administrativos Ltda. solicitaram dilação[footnoteRef:6] de prazo para atendimento às oitivas a elas encaminhadas, respectivamente, por meio dos ofícios 66.989/2022-Seproc e 66.985/2022-Seproc. [6:  Peças 61 e 82] 
A empresa requereu a adição de 15 (quinze) dias ao prazo incialmente concedido, em razão da complexidade da matéria e da necessidade de reunir grande volume de informações, enquanto a SES/DF pleiteou prorrogação de prazo por 60 (sessenta) dias sem, contudo, especificar as dificuldades para atendimento à oitiva no prazo inicialmente fixado.
Assim, considerando a necessidade de provimento dos autos com as informações necessárias e suficientes à apreciação da matéria em discussão, concedo aos requerentes a dilação de prazo único por 20 (vinte) dias para cumprimento das oitivas.  
Diante do exposto, manifesto-me pela aprovação do acórdão que ora submeto à apreciação deste Colegiado.
TCU, Sala das Sessões, em 15 de fevereiro de 2023.
WEDER DE OLIVEIRA 
Relator